臺灣臺北地方法院民事裁定　　　　　　　100年度再易字第5號
再審原告　　王席珍
再審被告　　雷穎豪
上列當事人間聲請再審事件，再審原告對於本院臺北簡易庭民國
98年12月23日98年度北簡字第21230號判決、本院99年8月11日99
年度簡上字第160號判決及本院99年12月9日99年度再易字第58號
確定判決提起再審之訴，本院裁定如下：
    主  文
再審之訴駁回。
再審訴訟費用由再審原告負擔。
    理  由
一、按再審之訴，應於30日之不變期間內提起。前項期間，自判
    決確定時起算，判決於送達前確定者，自送達時起算；其再
    審之理由發生或知悉在後者，均自知悉時起算。又再審之訴
    不合法者，法院應以裁定駁回之，民事訴訟法第500條第1項
    、第2項、第502條第1項分別定有明文。
二、本件再審意旨略以：兩造間曾成立居間契約，由再審原告代
    為銷售再審被告所有之房屋。再審原告受託後即積極尋找買
    方，先後介紹4組客戶包含訴外人余妙齡在內前往看屋，再
    審被告亦配合開門供客戶看屋高達6次，可知余妙齡與再審
    被告簽訂房屋買賣契約應屬再審原告促成之結果，再審原告
    自得依上開居間契約請求再審被告給付服務報酬20萬元及法
    定利息。詎本院臺北簡易庭98年度北簡字第21230號及本院9
    9年度簡上字第160號確定判決竟漏未斟酌再審原告所提出之
    證據，更採信證人不實之證言，因而判決駁回再審原告之訴
    及上訴；再審原告不服提起再審後，再審法院亦未審酌再審
    原告確具有營業員證件之事實，以致誤認再審原告僅係媒介
    ，而非居間，又受再審原告曾於庭後寫信責怪證人之影響，
    即逕以本院99年度再易字第58號確定判決（下稱原確定判決
    ）駁回再審之訴，應構成民事訴訟法第496條第1項第2款、
    第13款之再審事由，爰依法提起本件再審之訴等語。並聲明
    ：(一)本院臺北簡易庭98年度北簡字第21230號、本院99年度
    簡上字第160號及原確定判決均廢棄；(二)再審被告應給付再
    審原告新臺幣20萬元，及自起訴狀繕本送達翌日起至清償日
    止，按年息5%計算之利息。
三、經查：
  (一)本院臺北簡易庭98年度北簡字第21230號確定判決部分：
    按第二審法院就該事件已為本案判決者，對於第一審法院之
    判決不得提起再審之訴，民事訴訟法第496條第3項定有明文
    。再審原告雖另對本院臺北簡易庭98年度北簡字第21230 號
    判決提起再審之訴，惟該判決前經再審原告提起上訴，並經
    本院以99年度簡上字第160號判決認其上訴為無理由而駁回
    確定等情，業經本院依職權調閱前開案卷查核無誤。依前揭
    規定，再審原告對本院臺北簡易庭98年度北簡字第21230 號
    判決即不得提起再審之訴，是再審原告此部分再審之訴，自
    非適法。
  (二)本院99年度簡上字第160號確定判決部分：
    查本院99年度簡上字第160號判決係於民國99年8月11日宣示
    ，再審原告則於同年月17日收受該判決書，有宣示判決筆錄
    、送達證書附於該案卷可稽，是對該確定判決提起再審之訴
    之法定不變期間，應自99年8月12日起算，至同年9月12日屆
    滿。然再審原告遲至99年12月31日始對上開確定判決提起本
    件再審之訴，有該書狀上本院收狀戳可稽，顯已逾30日之不
    變期間，亦非合法。
  (三)本院99年度再易字第58號確定判決即原確定判決部分：
  1.原確定判決係於99年12月16日送達再審原告，有送達證書1
    紙附卷可稽，故再審原告於98年3月26日對該確定判決提起
    本件再審之訴，未逾30日之不變期間，於法尚無不合，先予
    說明。
  2.惟按再審之訴，法院認無再審理由，判決駁回後，不得以同
    一事由，對於原確定判決或駁回再審之訴之確定判決，更行
    提起再審之訴，民事訴訟法第498條之1亦有明定。本件再審
    原告所提上開再審理由，均已於原確定判決案件中主張，並
    經原確定判決認無再審理由而判決駁回等情，業經本院依職
    權調閱該案卷核閱屬實。再審原告復執陳詞，以同一事由對
    於前開駁回其再審之訴之確定判決，更行提起本件再審之訴
    ，揆諸前揭規定，自非合法。
  3.況再審原告主張：其具有營業員證照，為合法仲介營業員，
    係依不動產經紀業管理條例執行業務賺取報酬，原確定判決
    漏未審酌上開證照，致誤認再審原告僅為媒介，而未成立居
    間契約一節，然查，原確定判決係以本院99年度簡上字第16
    0號確定判決業已於判決理由中載明：僅憑證人張麗萍、余
    妙齡等人之證言，尚無從得知兩造有成立居間契約之合意，
    而再審原告提出通話明細表、營業員證明等件，充其量亦僅
    能證明再審被告曾同意再審原告介紹他人前往看屋之事實等
    語，作為該判決認定再審原告未能充分證明兩造間確曾成立
    居間契約之理由，並無再審原告所指摘適用法規顯有錯誤、
    或漏未斟酌證物之情事，故與法定再審事由不符，因而駁回
    再審之訴等情，有原確定判決在案可考，足見原確定判決及
    本院99年度簡上字第160號確定判決均已充分審酌再審原告
    所提之營業員證照，更未逕以再審原告為不合格之營業員，
    作為認定兩造間居間契約不存在之依據。是再審原告主張原
    確定判決有漏未審酌證物之再審事由云云，顯不足採。
  4.至再審原告另主張原確定判決係受再審原告曾寫信責怪證人
    之影響，方為如此認定云云，惟綜觀原確定判決全文，均未
    見原確定判決提及上開事實，是再審原告主張上情，無非純
    屬個人臆測，亦屬無據。
四、據上論結，本件再審之訴為不合法，應予駁回。爰依民事訴
    訟法第502條第2項、第95條、第78條，裁定如主文。
中    華    民    國   100    年    3     月     1    日
                  民事第三庭  審判長法  官  郭美杏
                                    法  官  汪怡君
                                    法  官  吳若萍
以上正本係照原本作成。
本裁定不得抗告。
中    華    民    國   100    年    3     月     1    日
                                    書記官  劉英權